臺灣板橋地方法院刑事判決　　　　　　100年度交訴字第143號
公　訴　人　臺灣板橋地方法院檢察署檢察官
被　　　告　潘文裕
上列被告因公共危險等案件，經檢察官提起公訴（一百年度調偵
字第一一三五號），本院判決如下：
    主  文
潘文裕從事業務之人，因業務上之過失傷害人，處有期徒刑參月
。又駕駛動力交通工具肇事，致人受傷而逃逸，處有期徒刑捌月
。應執行有期徒刑玖月。
    事  實
一、潘文裕係計程車司機，為從事駕駛業務之人。民國一百年二
    月十日二十時十五分許，潘文裕駕駛車號７７８－ＥＶ號營
    業小客車，沿新北市板橋區○○○路○段右轉館前西路欲上
    湳興橋往大觀路方向行駛，在行經湳興橋頭即館前西路一六
    二號某機車行前，本應注意車前狀況，隨時採取必要之安全
    措施，以避免危害發生；而依當時天氣晴朗、夜間有照明、
    視距良好、柏油道路、路面乾燥、無缺陷、無障礙物等情況
    ，並無不能注意之情事，竟疏未注意前方同向有路人彭憶筠
    在道路旁行走，仍貿然行進，於超越時車身右側後方擦撞彭
    憶筠，致彭憶筠重心失衡倒地，因此受有頭部外傷合併頭皮
    擦挫傷、背部及左足部擦挫傷等傷害。詎潘文裕駕駛動力交
    通工具肇事致彭憶筠受傷後，竟未下車對傷者施以救助或等
    待員警到場處理，即逕自駕車離去。適路旁目擊本案之機車
    行員工邱博輝見狀，上前拍打車身引擎蓋攔阻並大叫：「你
    撞到人了！趕快停車！」潘文裕仍不顧阻攔，駕車閃避邱博
    輝後加速逃離現場。邱博輝遂騎乘機車緊追在後，並記下車
    號後報警，嗣經警依車號循線查悉上情。
二、案經被害人彭憶筠訴由新北市政府警察局板橋分局移送臺灣
    板橋地方法院檢察署檢察官偵查起訴。
    理  由
壹、程序方面：
    按被告以外之人於審判外之言詞或書面陳述，除法律有規定
    者外，不得作為證據；又被告以外之人於審判外之陳述，雖
    不符合同法第一百五十九條之一至第一百五十九條之四之規
    定，但經當事人於審判程序同意作為證據，法院審酌該言詞
    陳述或書面陳述作成時之情況，認為適當者，亦得為證據。
    當事人、代理人或辯護人於法院調查證據時，知有第一百五
    十九條第一項不得為證據之情形，而未於言詞辯論終結前聲
    明異議者，視為有前項之同意，刑事訴訟法第一百五十九條
    第一項及第一百五十九條之五分別定有明文。經查，本判決
    下列所引用各該被告以外之人於審判外之陳述（包含書面陳
    述），雖屬傳聞證據，但檢察官及被告於本院準備程序及審
    判期日中，均同意此部分之證據有證據能力，且迄至言詞辯
    論終結前亦未撤回前開同意，本院審酌上開證據資料製作時
    之情況，尚無違法不當及證明力明顯過低之瑕疵，亦認為以
    之作為證據應屬適當，故揆諸前開刑事訴訟法第一百五十九
    條之五規定，認前揭證據資料均有證據能力。
貳、實體方面：
一、訊據被告潘文裕於本院審理中，固坦承於上揭時地駕駛計程
    車行經肇事路口，因過失肇事致被害人彭憶筠受傷之事實不
    諱，但矢口否認被訴肇事逃逸之犯行，辯稱：伊行經該路口
    時，突聽聞聲響且有人攔車大叫，但自照後鏡觀看，並無何
    異狀，伊當時並不知擦撞路人，突見有人阻擋車前，且因專
    心聽無線電叫車之通報，不知車外之人喊叫內容為何，加以
    對方拍打車身，誤以為係飆車族尋釁，始繞過該人後加速離
    去，伊承認對車禍之發生有過失，但當時伊並不知撞傷路人
    ，故無肇事逃逸之主觀犯意云云。
二、惟查：
（一）被告於警詢中已供承肇事後因害怕，全身發抖始不敢停車
      等語（偵卷第五頁）；而於偵查中亦對所涉業務傷害、肇
      事逃逸之犯行為認罪之表示（見偵卷第四十一、四十二頁
      ），嗣於本院審理中針對肇事逃逸部分翻異前供，並以前
      詞置辯。然上揭業務過失傷害及肇事逃逸之犯罪事實，業
      據被害人彭憶筠以證人身分在偵查中證述綦詳（偵卷第四
      十一頁），核與目擊本案之證人邱博輝在偵查中結證之情
      節相符（偵卷第四十一頁），並有道路交通事故現場圖、
      調查報告表（一）（二）、板橋中興醫院診斷證明書、車
      籍作業系統查詢認可資料、新北市政府警察局舉發違反道
      路交通管理事件通知單各一紙（偵卷第十六至十八頁、第
      二十至二十五頁）在卷可稽，自屬實在。
（二）而證人彭憶筠於偵查中證稱：被告自後方撞來，撞擊的力
      道很大，伊往後倒，看到是一輛計程車等語，被告亦坦承
      聽聞聲響，自不可能不知發生車禍。而證人邱博輝亦證稱
      ：伊在機車行工作，看到被告撞到被害人，被害人被撞後
      倒在機車上，伊上前拍打計程車引擎蓋，叫被告下車，被
      告稍微停頓後，就繞過伊將車子開走，伊隨即騎機車自後
      方追趕並喊叫，被告應有聽到，且被告在逃逸過程中亦擦
      撞路旁其他汽車、機車等語。被告身為計程車司機，對道
      路交通之各項突發狀況應有相當之敏感度及認知，之前既
      已聽聞聲響，嗣有人攔阻車前並喊叫追趕，顯見有事故發
      生，自應停車查看，此為淺顯易知之道理，亦為駕駛之基
      本常識，豈能以自照後鏡觀察未見事故，即指不知情。況
      依證人邱博輝所證，被告在逃逸過程中，沿途尚擦撞其他
      路旁汽、機車，猶未停車查看，益見其情虛，此亦與被告
      在警詢中所供：因肇事後害怕，始不敢停車之陳述相符。
      況當時為晚上八時十五分許，事發地點車水馬龍，豈有飆
      車族活動並攔車鬧事之理，被告以上所辯各節，顯屬事後
      卸責之詞，不足採信。
三、按汽車行駛時，駕駛人應注意車前狀況，並隨時採取必要之
    安全措施，避免危害之發生，道路交通安全規則第第九十四
    條第三項定有明文，被告身為職業駕駛人，對上開交通安全
    規則自應知之甚稔。本件被告駕車行經新北市板橋區○○○
    路一六二號前，本應注意車前狀況，避免危害發生，而依當
    時天氣晴朗、夜間有照明、視距良好、柏油道路、路面乾燥
    、無缺陷、無障礙物等情況，並無不能注意之情事，竟疏未
    注意車前狀況，擦撞路人彭憶筠，其對本件車禍之發生顯有
    過失甚明。又被害人彭憶筠因此受有頭部外傷合併頭皮擦挫
    傷、背部及左足部擦挫傷等傷害，亦有上開診斷證明書可證
    。是被告潘文裕之過失行為與被害人彭憶筠所受之傷害間，
    有相當因果關係，被告此部分業務過失傷害之犯罪事實，洵
    堪認定。又被告駕駛計程車明知肇事致被害人彭憶筠摔倒在
    地，被害人將因此受有傷害，為其可預見之事實，詎仍逕自
    駕車離去，其肇事致人受傷後逃逸之犯罪事實，亦堪認定。
四、查被告係計程車司機，為從事駕駛業務之人，其於執行業務
    中，因過失駕車肇事致被害人彭憶筠受傷，核其此部分所為
    ，係犯刑法第二百八十四條第二項前段之業務過失傷害罪。
    又被告駕駛動力交通工具因過失擦撞被害人彭憶筠，致被害
    人彭憶筠受傷後，未下車對傷者施以救助或等待員警到場處
    理，即逕自駕車離去，核其此部分所為，係犯刑法第一百八
    十五條之四之肇事逃逸罪。被告所犯上開二罪間，犯意各別
    ，行為互殊，應分論罰。爰審酌被告犯罪之動機、目的、手
    段，過失之程度，被害人所受之傷勢，犯罪所生之危害，尚
    未與被害人達成和解，賠償所受之損害，及犯罪後之態度不
    佳等一切情狀，分別量處如主文所示之刑，並定其應執行之
    刑，以資懲儆。
據上論斷，應依刑事訴訟法第二百九十九條第一項前段，刑法第
二百八十四條第二項前段、第一百八十五條之四、第五十一條第
五款，刑法施行法第一條之一第一項、第二項前段之規定，判決
如主文。
本案經檢察官李超偉到庭執行職務。
中    華    民    國   100    年    8     月    31    日
                  刑事第一庭  審判長法  官  李釱任
                                    法  官  陳正偉
                                    法  官  鄭水銓
以上正本證明與原本無異。
如不服本判決應於收受判決後十日內向本院提出上訴書狀，並應
敘述具體理由。其未敘述上訴理由者，應於上訴期間屆滿後二十
日內向本院補提理由書（均須按他造當事人之人數附繕本）「切
勿逕送上級法院」。
                                    書記官  洪紹甄
中    華    民    國   100    年    9     月    2     日
附錄本案論罪科刑法條全文：
刑法第二百八十四條
因過失傷害人者，處六月以下有期徒刑、拘役或五百元以下罰金
，致重傷者，處一年以下有期徒刑、拘役或五百元以下罰金。
從事業務之人，因業務上之過失傷害人者，處一年以下有期徒刑
、拘役或一千元以下罰金，致重傷者，處三年以下有期徒刑、拘
役或二千元以下罰金。
刑法第一百八十五條之四
駕駛動力交通工具肇事，致人死傷而逃逸者，處六月以上五年以
下有期徒刑。